臺灣高等法院高雄分院刑事判決　　　　95年度上訴字第2334號
上　訴　人
即　被　告　乙○○
上　訴　人
即　被　告　丙○○
上　訴　人
即　被　告　甲○○
上　訴　人
即　被　告　丁○○
上列上訴人因違反廢棄物清理法案件，不服臺灣高雄地方法院94
年度訴字第2434號中華民國95年11月20日第一審判決（起訴案號
：臺灣高雄地方法院檢察署94年度偵字第4087號），提起上訴暨
台灣高等法院高雄分院檢察署聲請併辦（原偵查案號：臺灣屏東
地方法院檢察署95年度偵字第794 號），本院判決如下：
     主  文
原判決撤銷。
乙○○、甲○○共同未經主管機關許可，提供土地回填廢棄物，
乙○○處有期徒刑貳年。甲○○處有期徒刑壹年陸月。
丙○○共同未經主管機關許可，提供土地回填廢棄物，處有期徒
刑壹年肆月，緩刑肆年。
丁○○共同未依廢棄物清理法第四十一條第一項規定領有廢棄物
清除許可文件，從事廢棄物清除，處有期徒刑壹年陸月，緩刑肆
年。
     事  實
一、乙○○前於民國91年間，因違反廢棄物清理法案件，經臺灣
    屏東地方法院於94年3 月14日以93年度訴緝字第29號判處有
    期徒刑1 年6 月，緩刑4 年確定（不構成累犯）。甲○○曾
    於90年間，因違反廢棄物清理法案件，經臺灣屏東地方法院
    於91年8 月6 日以90年度訴字第686 號判處有期徒刑1 年5
    月、緩刑3 年確定（不構成累犯）。詎均仍不知悔改，乙○○、丙○○、甲○○3 人均明知未經主管機關許可，不得提
    供土地回填廢棄物，緣因乙○○於94年1 月間曾受劉振宏之
    委託回填其向王向陽購買之高雄縣仁武鄉○○○段229-3 地
    號土地（原所有人為王向陽，係分割自同段229-1 地號土地
    ，位於高雄縣仁武鄉○○村○○路獅龍橋獅龍溪畔）。嗣乙○○竟基於提供土地回填廢棄物之犯意聯絡，自94年1 月26
    日起，擅自將鄰地即高雄縣仁武鄉○○○段229-1 地號土地
    提供予他人回填廢棄物，並自同日起，以每日新台幣（下同
    ）6,000 元（起訴書誤認為1,000 元）之代價，僱用有共同
    犯意之甲○○駕駛挖土機在上開土地進行回填掩埋廢棄物；
    另自同年月28日起，以每日1,500 元之代價，僱用具有共同
    犯意之丙○○在上開土地負責灑水、掃地及指揮車輛進出之
    現場工作。而丁○○亦明知從事廢棄物清除業務者，應向直
    轄市、縣（市）主管機關或中央主管機關委託之機關申請核
    發公民營廢棄物清除機構許可文件後，始得受託清除廢棄物
    業務，未經許可者，不得從事清除廢棄物之工作，竟與姓名
    年籍不詳綽號「大毛」之成年人共同基於違反上揭規定之犯
    意聯絡，未領有廢棄物清除許可文件，而於同年2 月4 日16
    時許，依「大毛」指示駕駛高山通運有限公司（下稱高山公
    司）所有之車牌號碼201-GL號砂石車，以每車次1,500 元之
    代價，前往高雄縣橋頭鄉甲圍村某工地受託載運大量之廢塑
    膠袋、水泥紙袋、廢木材及廢板模等一般廢棄物，並經乙○○之允許後，於同日17時30分許駕駛上開砂石車至上開高雄
    縣仁武鄉○○○段229-1 地號土地，經丙○○在旁指揮，將
    上揭廢棄物傾倒棄置，再由甲○○駕駛其所有之CATE120 型
    挖土機予以掩埋回填之際，適為行政院環保署環境督察總隊
    南區環境督察大隊（以上簡稱南區督察大隊）會同內政部警
    政署環境保護警察隊第三中隊（以下簡稱環保警察隊第三中
    隊）員警，當場查獲丙○○、丁○○2 人，甲○○則趁隙逃
    逸，並扣得甲○○所有之上開挖土機1 部，警方再循線追查
    後，始知悉上情。
二、又丁○○承上開違反前開廢棄物清理法規定之同一持續犯意
    ，即未領有廢棄物清除處理許可文件，先後於94年11月28日
    上午6 時許、94年11月29日上午9 時許，駕駛高山通運有限
    公司所有車號225-GL號營業貨運曳引車，受綽號「阿炳」之
    不詳姓名成年男子，俗稱「土蟲」之非法廢棄物處理仲介業
    者委託，各以1,700 元、2,500 元之代價，依序自高雄市左
    營區、高雄縣仁武鄉等處工地，將內含廢棄建築模板、包裝
    水泥紙袋、塑膠材質石灰袋、便當袋、塑膠管、廢磁磚、挖
    除路面碎塊等雜物之一般廢棄物，載運至屏東縣里港鄉○○○段第106 之4 地號，登記為不知情之柯秋菊所有之土地上
    傾倒，而從事一般廢棄物之清除處理業務，旋為屏東縣政府
    環境保護局會同屏東縣警察局刑警大隊「國土保持暨油品查
    緝專案小組」，於94年11月29日上午9 時許，在上開現場當
    場查獲。
三、案經高雄市政府警察局三民第二分局報請臺灣高雄地方法院
    檢察署檢察官偵查起訴；暨就蔡聰敏部分經屏東縣警察局報
    請臺灣屏東地方法院檢察署提起公訴，惟經本院以同一案件
    重複起訴而公訴不受理後，由台灣高等法院檢察署檢察官聲
    請併辦審理。
     理  由
一、訊據上訴人即被告乙○○固坦承其自94年1 月26日起，以每
    日6000元之代價，僱用被告甲○○駕駛挖土機在前開土地進
    行掩埋，及自同年月28日起，以每日1,500 元之代價，僱用
    被告丙○○在前開土地擔任灑水、掃地及指揮車輛進出等工
    作之事實。上訴人即被告丙○○則坦承其自94年1 月28日起
    ，受僱於被告乙○○，在前開土地負責打掃、灑水及指揮車
    輛進出之事實。上訴人即被告甲○○則直承其自94年1 月26
    日起，受僱於被告乙○○，駕駛其所有之挖土機在前開土地
    進行土地填平工作之事實。上訴人即被告丁○○則坦承其未
    領有廢棄物清除許可文件，於94年2 月4 日16時許，受「大
    毛」之指示，駕駛車牌號碼201-GL號砂石車，以每車次1,50
    0 元之代價，前往高雄縣橋頭鄉甲圍村某工地載運廢塑膠袋
    、廢建築材料、廢木材及廢板模等一般廢棄物後，嗣於同日
    17時30分許，駕駛砂石車至上開土地棄置，並由被告甲○○
    將前開廢棄物掩埋；及先後於94年11月28日上午6 時許、94
    年11月29日上午9 時許，駕駛車號225-GL號營業貨運曳引車
    ，受綽號『阿炳』之成年男子委託，自高雄市左營區、高雄
    縣仁武鄉等處工地，將內含廢棄建築模板、包裝水泥紙袋、
    塑膠材質石灰袋、便當袋、塑膠管、廢磁磚、挖除路面碎塊
    等雜物之廢棄物，載運至屏東縣里港鄉○○○段第106 之4
    地號（起訴書誤載為同段106 之2 地號）等事實不諱。惟均
    矢口否認有何違反廢棄物清理法之犯行，被告乙○○辯稱：
    我僅同意上開土地供人堆置營建土方，不同意丟棄廢棄物，
    被告丁○○丟棄廢棄物事我並不知情，被告丁○○是在我下
    班後去傾倒廢棄物云云。被告丙○○則辯稱：我是在現場負
    責掃地、澆水，車進來負責指揮車子，被告丁○○開卡車進
    來倒，我跟他比說倒到後面去，並不知道被告丁○○所載運
    的是廢棄物云云。被告甲○○則辯稱：我受僱於被告乙○○
    ，因被告乙○○說前開土地可以倒廢土，我以為在該土地倒
    廢土是合法的，而被告丁○○載運廢棄物至案發現場時，我
    已經於5 點下班了，並未參與本案犯行云云；被告丁○○則
    辯稱：我僅是受雇主「大毛」之指示載運，我只是賺取運費
    而已，他們有表示土地係合法的；至於94年11月28日上午6
    時許及94年11月29日上午9 時許為警查獲之所載運物，係泥
    土並非廢棄物云云。
二、經查：
  (一)被告乙○○部分：
    1.被告乙○○自94年1 月26日起，提供高雄縣仁武鄉○○○
      段229-1 地號土地供人回填，被告乙○○並自同日起，以
      每日6,000 元之代價，僱用被告甲○○駕駛挖土機在前開
      土地進行掩埋處理，及自同年月28日起，以每日1,500 元
      之代價，僱用被告丙○○在前開土地負責灑水、掃地及指
      揮車輛進出之現場工作等情，業據被告乙○○於本院及原
      審審理中坦承不諱，核與證人丙○○於原審審理時之證述
      情節，相互符合，上開事實堪以認定。
    2.被告丁○○於94年2 月4 日16時許，駕駛高山公司所有之
      車牌號碼201-GL號砂石車，以每車次1,500 元之代價，前
      往高雄縣橋頭鄉甲圍村某工地載運廢塑膠袋、廢木材及廢
      板模等一般廢棄物，嗣於同日17時30分許，駕駛砂石車至
      前開土地，經被告丙○○在旁指揮，將上揭廢棄物傾倒棄
      置，並由被告甲○○駕駛其所有之CATE120 型挖土機予以
      掩埋之際，適為南區督察大隊會同內政部警政署環境保護
      警察隊第三中隊員警，查獲丙○○、丁○○2 人，被告甲○○則趁隙逃逸，並扣得甲○○所有之挖土機1 部等情，
      已據證人即環保警察第三中隊員警林昆男於原審審理時證
      稱：95年2 月4 日我們排了一天的勤務，早上8 點多就到
      現場附近山上的高點以望眼鏡監控，傍晚約5 點半看到有
      卡車載運廢棄物到現場傾倒，卡車司機（按指被告丁○○
      ）有跟進場指揮的人（按指被告丙○○）及怪手司機（按
      指被告甲○○）交談，我們研判是叫被告丁○○倒在哪裡
      ，我們發覺有一般廢棄物，所以我們就進行取締，監控過
      程中也有好幾台車來倒，但是因為我們在遠處不能確定是
      廢棄物還是營建土方，所以沒有出面取締；另外3 位同事
      進去取締時，怪手司機跑掉了，被告丙○○有在現場，當
      天監控過程中被告乙○○有來現場走來走去，好像來巡現
      場，但是取締時他不在場；我們監控時有看到怪手司機把
      被告丁○○倒下的廢棄物填平，後來我們從山上下來時，
      怪手司機就從旁邊小路跑掉了；被告丁○○所載運的是一
      些廢棄的塑膠袋、建築材料、木材、板模等，幾乎整車都
      是廢棄物等語綦詳（見原審卷(一)第105 頁至第108 頁）；
      核與證人即同案被告丁○○於原審95年8 月28日審理時，
      具結後證稱：94年2 月4 日被告查獲時，我是正馳交通公
      司的卡車司機，是車頭「大毛」用電話告訴我載至案發現
      場傾倒，傾倒地點是被告丙○○指揮我開進去倒，我倒完
      開出去後，被告丙○○有進來，倒完後我就走了，後來是
      被環保警察攔查才開車回來照相等語（見原審卷第200 頁
      至第201 頁），相互符合；復有照片14張在卷可稽（見高
      雄市政府警察局三民第二分局高市警三二分三字第094000
      3780號卷第20頁至第26頁）；此外，復有挖土機1 部扣案
      可佐（已發還於被告甲○○），上開事實亦堪認定。
　　3.被告乙○○固辯稱：伊僅同意提供土地供人堆置營建土方
      ，不同意丟棄廢棄物，被告丁○○丟棄廢棄物，伊並不知
      情，被告丁○○是在我下班後才去傾倒廢棄物云云，惟查
      ：
    (1)證人王向陽於原審審理時證稱：94年初高雄縣仁武鄉○○○段229-1 地號土地是我所有，我委託楊金象出售，沒有
      特別要求整地，因為這是農地，要用農地買賣須維持原來
      的樣子，只能除草不能加工，我是要賣農地，所以不需要
      回填土地等語（見原審卷(一)第154 頁至第156 頁），核與
      證人楊金象於原審審理時證稱：我並未委託被告乙○○整
      理高雄縣仁武鄉○○○段229-1 地號土地，我也沒有請他
      做除草等其他工作，我發現被告乙○○找卡車要來倒，我
      有阻止他整地。被告乙○○在那邊整地都沒有經過我的授
      權，也沒有約定，我也沒有付給他任何費用等語（見原審
      卷(一)第158 頁至第159 頁），相互符合。又證人劉振宏於
      原審審理證稱：我曾於93年間向王向陽買從高雄縣仁武鄉
      烏材林229-1 地號土地分割出來的800 坪土地（即229 之
      3） ，當初買的土地有凹地，約於94年1 月間，我委託楊
      金象幫忙買土處理回填的工作，我總共向楊金象買了5 萬
      元的土，於94年1 月26日簽備忘錄時土已經填好了，所以
      我才給楊金象錢，本來還要請楊金象做後面級配部分，但
      是後來沒有請他做，我是在填完5 萬元的土地，隔了幾個
      月再請其他人填土，94年1 月26日付錢前，土已經回填完
      了，不可能於1 月26日後在我的地上填土，因為我也沒有
      再付錢等語（見原審卷(二)第45頁至第47頁、第62頁），核
      與證人楊金象於原審審理時證稱：被告乙○○回填王向陽
      賣給劉振宏的高雄縣仁武鄉○○○段229-3 地號土地，劉
      振宏向被告乙○○買5 萬元的土方，於94年2 月4 日被查
      獲時，5 萬元的土已經填完了，這部分跟被查獲部分無關
      等語（見原審卷(一)第158 頁至第159 頁、卷(二)第60頁），
      亦相符合。顯見被告乙○○於被查獲當時，並未經授權而
      擅自回填高雄縣仁武鄉○○○段229-1 地號土地，甚為明
      確。
    (2)被告乙○○於94年2 月4 日本案被查獲前即曾提供高雄縣
      仁武鄉○○○段229-1 地號土地供人回填廢棄物乙節，業
      據證人楊金象於原審審理時證稱：本案94年2 月4 日被查
      獲前，在94年1 月29或30日其中1 天，發現被告乙○○在
      高雄縣仁武鄉○○○段229-1 地號土地有叫卡車載廢棄物
      來，含板模、瀝清等，我剛好到場，只倒一些廢棄物，我
      馬上阻止他，叫他清出來；我阻止被告乙○○傾倒廢棄物
      ，被告乙○○則說，如果沒有回填廢棄物，他沒有辦法生
      存。94年2 月4 日被查獲後，被告乙○○有來拜託我，請
      地主出來承認是我們願意讓他倒，只要罰幾萬塊錢就沒有
      事情了，我回答說不可能等語（見原審卷(一)第158 頁至第
      160 頁）。證人即環保警察第三中隊員警林錫敏於原審審
      理時證稱：94年2 月4 日取締前一天晚上我到現場勘查，
      發現現場有廢棄物沒有掩埋完全的現象，研判現場有倒廢
      棄物的情形，所以隔天才排一整天的勤務去監控等語（見
      原審卷(一)第110 頁）。另證人林昆男亦於原審審理時證稱
      ：92年2 月4 日執行本案取締前2 、3 天，我們就有到現
      場看過，現場有兩塊窪地，一塊在前面，一塊在後面，我
      們先去查看廢棄物的量是否有增加，發現一般廢棄物量有
      增加；2 月4 日我們就排了一天的勤務去現場監控，當日
      查獲被告丁○○載運一些廢棄的塑膠袋、建築材料、木材
      、板模等，幾乎整車都是廢棄物，被告丁○○傾倒之前，
      現場也有跟被告丁○○所倒差不多內容物的廢棄物。因為
      他們把廢棄物倒進去後，會用好的土覆蓋，所以沒有辦法
      判斷現場已經倒了多少廢棄物，被告丁○○傾倒之前，現
      場廢棄物已經有用怪手整平過等語（見原審卷(一)第105 頁
      至第107 頁）。而證人林錫敏、林昆男係依法執行職務之
      員警，與被告乙○○等4 人並無宿怨，應無甘冒偽證之風
      險，誣指被告乙○○等人犯罪之理；況證人林錫敏、林昆
      男證述之情節，亦與證人楊金象證述之情節相符，是證人
      林錫敏等人前開證言應屬可信。是以，被告乙○○於94年
      2 月4 日本案被查獲前，即曾提供前開土地供人回填廢棄
      物乙節，亦堪認定。
    (3)被告乙○○自94年1 月26日起，提供高雄縣仁武鄉○○○
      段229-1 地號土地供人回填，並自同日起，以每日6,000
      元之代價，僱用被告甲○○駕駛挖土機在前開土地進行掩
      埋處理，及自同年月28日起，以每日1,500 元之代價，僱
      用被告丙○○在前開土地負責灑水、掃地及指揮車輛進出
      之現場工作等情，惟被告乙○○並未經王向陽或楊金象授
      權回填前開土地，均如前述，則被告乙○○於未取得授權
      之情形下，豈可能願每日支出7,500 元，僱用被告丙○○
      、甲○○處理前開土地回填相關事宜，並以有利用價值之
      營建土方回填前開土地，顯與常情有違。是以，被告乙○○顯係提供前開土地供回填廢棄物，以賺取利潤，並僱用
      被告丙○○、甲○○於上開土地處理回填廢棄物乙情，堪
      以認定。
  (二)被告丙○○部分：
    1.被告乙○○自94年1 月26日起，提供高雄縣仁武鄉○○○
      段229-1 地號土地供人回填，被告乙○○並自同年月28日
      起，以每日1,500 元之代價，僱用被告丙○○在前開土地
      負責灑水、掃地及指揮車輛進出之現場工作等情，業據被
      告丙○○本院及原審審理中供承在卷，核與證人乙○○於
      原審審理證述之情節，相互符合，上開事實，堪以認定。
    2.被告丁○○於94年2 月4 日16時許，駕駛車牌號碼201-GL
      號砂石車，前往高雄縣橋頭鄉甲圍村某工地載運廢塑膠袋
      、廢建築材料、廢木材及廢板模等一般廢棄物，嗣於同日
      17時30分許，駕駛上開砂石車至前開土地，經被告丙○○
      在旁指揮，將上揭廢棄物傾倒棄置，並由被告甲○○駕駛
      其所有之CATE120 型挖土機予以掩埋之際，適為南區督察
      大隊會同內政部警政署環境保護警察隊第三中隊員警，查
      獲被告丙○○、丁○○2 人等情，業如前述，上開事實，
      亦堪認定。
    3.被告丙○○固辯稱：被告丁○○開卡車進來倒，我跟他比
      說倒到後面去，並不知道被告丁○○所載運的是廢棄物云
      云。惟被告丁○○於原審審理時證稱：「大毛」用電話告
      訴我載至案發現場傾倒，傾倒地點是被告丙○○指揮我開
      進去倒，我倒完開出去後，被告丙○○有進來，倒完後我
      就走了，後來是被環保警察攔查才將車開回來照相等語（
      見原審卷第200 頁至第201 頁），則被告丙○○既指揮被
      告丁○○進入傾倒，則自可事先檢查被告丁○○所載運之
      物為好土或廢棄物；況且被告丁○○傾倒廢棄物完畢後，
      被告丙○○亦可知悉被告丁○○傾倒廢棄物，其未質疑為
      何傾倒前開廢棄物，反而任令被告丁○○開車離開現場，
      顯見被告丙○○同意被告丁○○傾倒廢棄物乙節，甚為明
      確。是被告丙○○辯稱：不知道被告丁○○所載運的是廢
      棄物云云，顯屬卸責之詞，不足採信。
  (三)被告甲○○部分：
    1.被告乙○○自94年1 月26日起，提供高雄縣仁武鄉○○○
      段229-1 地號土地供人回填，被告乙○○並自同日起，以
      每日6,000 元之代價，僱用被告甲○○駕駛挖土機在前開
      土地進行掩埋處理工作等情，業據被告甲○○供承在卷，
      核與證人乙○○於原審審理中證述之情節大致相符，上開
      事實，堪認認定。
    2.被告丁○○於94年2 月4 日16時許，駕駛車牌號碼201-GL
      號砂石車，前往高雄縣橋頭鄉甲圍村某工地載運廢塑膠袋
      、廢木材及廢板模等一般廢棄物，嗣於同日17時30分許，
      駕駛上開砂石車至前開土地，經被告丙○○在旁指揮，將
      上揭廢棄物傾倒棄置，並由被告甲○○駕駛其所有之CATE
      120 型挖土機予以掩埋之際，適為南區督察大隊會同內政
      部警政署環境保護警察隊第三中隊員警，查獲被告丙○○
      、丁○○2 人，而被告甲○○則趁隙逃逸，並扣得甲○○
      所有之上開挖土機1 部等情，業如前述，上開事實亦堪認
      定。
    3.被告甲○○固辯稱：被告丁○○載運廢棄物至案發現場時
      ，我已經下班了，並未參與本案犯行云云。惟查，被告甲○○於警詢時已自承：94年2 月4 日17時30分許，查獲被
      告丙○○、丁○○時，我當時正在開怪手整地，警方進入
      時，我有在現場，剛要下班等語（見高雄市政府警察局三
      民第二分局高市警三二分三字第0940009052號卷第14頁）
      ，是被告甲○○已坦承其確有將被告丁○○載運之廢棄物
      填平之事實明確。核與證人林昆男於原審審理時證稱：傍
      晚約5 點半看到有卡車載運廢棄物到現場傾到，卡車司機
      （按指被告丁○○）有跟進場指揮的人（按指被告丙○○
      ）及怪手司機（按指被告甲○○）交談，我們研判是叫被
      告丁○○倒在哪裡，我們發覺有一般廢棄物，所以我們就
      進行取締，我們進去取締時，怪手司機跑掉了。我們監控
      時有看到怪手司機把被告丁○○倒下的廢棄物填平，後來
      我們從山上下來時，怪手司機就從旁邊小路跑掉了等語，
      相互符合。再者，依當日所拍攝之照片4 張（附於高雄市
      政府警察局三民第二分局高市警三二分三字第0940003780
      號卷第25、26頁）所示，當被告丁○○倒車傾倒廢棄物時
      ，被告甲○○（穿著藍色衣服）與被告丙○○（穿著白色
      衣服）在旁交談，並於被告丁○○倒車傾倒廢棄物完畢後
      ，再駕駛怪手將廢棄物推平；而該穿著藍色衣服者，即是
      被告甲○○之事實，亦為被告甲○○於原審審理中坦承不
      諱（見原審卷(一)第109 頁），是被告甲○○於法院審理時
      翻異前詞，並辯稱：被告丁○○載運廢棄物至案發現場時
      ，伊已經下班了，並未參與本案犯行，伊不知情云云，顯
      與事實不合，不足採信。
    4.至證人曾仁陸於原審審理時證稱：我有去現場看被告甲○○整地1 次，在現場停留大約1 個半小時，期間有3 部不
      同的卡車進入倒土，都是好的土，沒有廢棄物等語（見原
      審卷(一)第101 頁），惟上開證述僅能證明證人曾仁陸在場
      之時，沒有卡車進入傾倒廢棄物，而不能證明被告乙○○
      並未提供場地供人傾倒廢棄物，及被告甲○○於現場駕駛
      挖土機掩埋廢棄物等情，是上開證述尚不能為有利於被告
      甲○○之認定。
  (四)本件被告乙○○提供土地供人傾倒廢棄物，並雇用甲○○駕
    駛怪手將傾倒之廢棄物推平掩埋之，即負責從事回填工作；
    被告丙○○則受雇於被告乙○○從事現場之清理，並負責指
    揮車輛之進出及指定傾倒地；且被告甲○○、丙○○受雇於
    被告乙○○已有數日，並為現場工作者，是被告甲○○、丙○○應無不知被告乙○○提供土地供人非法傾倒廢棄物之理
    ；況94年2 月4 日查獲之非法傾倒廢棄物，即係由被告甲○○、丙○○當場掩埋之，已如前述，因而被告丙○○、甲○○應與被告乙○○就提供土地供人傾到廢棄物之犯罪行為，
    有犯意聯絡及行為分工，已為甚明。綜上所述，被告乙○○
    、丙○○、甲○○共同未經許可，提供土地回填廢棄物之犯
    行，事證明確，堪以認定，應依法論處。
  (五)被告丁○○部分：
    1.被告丁○○未領有公民營廢棄物清除、處理機構許可文件
      ，而於92年2 月4 日16時，駕駛上開高山通運有限公司之
      車輛，載運上開廢棄物至上開事實欄一所示之地點傾倒之
      事實，業據被告丁○○本院及原審審理中供承在卷，且據
      證人林昆男於原審審理時證述明確，復有照片14張在卷可
      稽（見高雄市政府警察局三民第二分局高市警三二分三字
      第0940003780號卷第20頁至第26頁），上開事實堪以認定
      。被告丁○○雖另辯稱：伊是受「大毛」之指示載運，並
      不知道所為係違法云云；惟依據內政部訂頒「營建剩餘土
      石方處理方案」規定，營建剩餘土石方包含：「建築工程
      、公共工程及建築物拆除工程所產生之廢土石方、磚瓦、
      混凝土塊。」；另依據行政院86年12月31日台86內字第52
      109 號函示，明確認定剩餘土石方、磚瓦、混凝土塊為有
      用資源，非屬廢棄物範圍；營建剩餘土石方如依「營建剩
      餘土石方處理方案」規定合法處理者，均不以廢棄物認定
      。惟如未依規定辦理而隨意棄置，致染環境者，仍為違
      反「廢棄物清理法」之行為；又營建剩餘土石方如夾雜大
      量鋼筋、木料等非「營建剩餘土石方處理方案」所適用範
      圍，則應屬建築廢棄物，有行政院環境保護署90年3 月28
      日（90）環署廢字第0017715 號函示明確。又依「營建剩
      餘土石方處理方案」第貳點規定，如除前述資源物質外，
      尚包含施工所附帶產生之金屬屑、玻璃碎片、塑膠類、木
      屑、竹片、紙屑、瀝青等廢棄物，即不屬於該方案之適用
      範圍。本件當日查獲被告丁○○所載運者係廢棄的膠袋、
      水泥紙袋、廢木材及廢板模等廢棄物，幾乎整車都是廢棄
      物乙節，業據證人林昆男證述在卷（見原審卷(一)第107 頁
      ），復有查獲現場相片14張在卷可稽，顯為一般建築廢棄
      物甚明，足證被告丁○○明知其所載運之物品為廢棄物，
      不得以不知違法因而免責，其上開所辯，顯係事後卸責之
      詞，不足採信。
    2.又被告丁○○另於94年11月28日上午6 時許及94年11月29
      日上午9 時許，駕駛上開高山通運有限公司之車輛，載運
      上開廢棄物至如上開事實欄二所示之地點傾倒之事實，亦
      有屏東縣政府環境保護局環境稽查工作紀錄表、土地所有
      權狀及現場照片14張在卷可證，雖被告丁○○另辯稱伊所
      載運之土為泥土云云，惟依現場拍攝之照片所示（附於屏
      東縣警察局屏警刑專字第0940027185號卷第27至28頁），
      被告丁○○所載運之物，儘係廢塑膠袋、廢木材及廢板模
      等一般建築廢棄物，是被告丁○○上開所辯，亦與事實不
      合，不足為採。
    3.綜上，被告丁○○確有違反廢棄物清理法之犯行，事證明
      確，堪以認定。
三、按一般事業廢棄物係指由事業所產生有害事業廢棄物以外之
    廢棄物；而所謂事業，係指農工礦廠 (場)、 營造業、醫療
    機構、公民營廢棄物清除處理機構、事業廢棄物共同清除處
    理機構、學校或機關團體之實驗室及其他經中央主管機關指
    定之事業；廢棄物清理法第2 條第1 項第2 款第2 目、第3
    項分別定有明文。本件查獲之廢棄物係屬建築廢棄物，已如
    前述，從而查獲之廢棄物，屬同法規範之一般事業廢棄物乙
    節，應堪認定。被告乙○○、丙○○、甲○○均未經許可，
    提供土地供人回填廢棄物，係犯廢棄物清理法第46條第1 項
    第3 款未經主管機關許可，提供土地回填廢棄物罪；又廢棄
    物清理法第46條第1 項第3 款所處罰之「提供土地回填廢棄
    物」行為，其在處罰未經主管機關許可，擅自提供土地不當
    回填廢棄物，將危害環境衛生及國民健康，是凡未經主管機
    關許可，提供土地回填廢棄物，犯罪即屬成立，惟在停止提
    供土地供回填廢棄物之前，其違法情形仍繼續存在，而屬行
    為繼續之繼續犯，應認為係單純一罪。又廢棄物清理法第46
    條第1 項第3 款之犯罪構成要件包括提供土地回填、堆置廢
    棄物，故如傾置後再以掩埋處理壓平，則已屬回填行為，自
    無再論予暫時性之堆置行為之必要，是公訴人起訴中併論以
    堆置行為，容有誤解，惟均屬同一基本犯罪事實及法條，故
    不庸另行變更起訴法條，一併敘明。又被告乙○○與其所僱
    用之被告丙○○、甲○○間有犯意聯絡、行為分擔，均為共
    同正犯。次按廢棄物清理法第46條第1 項第4 款以未依同法
    第41條第1 項規定領有廢棄物清除、處理許可文件從事廢棄
    物貯存、清除、處理或未依廢棄物清除、處理許可文件內容
    貯存、清除、處理廢棄物為要件。所謂「貯存」，指一般廢
    棄物於清除、處理前，放置於特定地點或貯存容器、設施內
    之行為，「清除」則指一般廢棄物之收集、運輸行為，至「
    處理」則包含(1)中間處理：指一般廢棄物在最終處置前，以
    物理、化學、生物、熱處理、堆肥或其他處理方法，改變其
    物理、化學、生物特性或成分，達成分離、減積、去毒、固
    化或安定之行為。(2)最終處置：指將一般廢棄物以安定掩埋
    、衛生掩埋或封閉掩埋之行為。(3)再利用：一般廢棄物做為
    原料、材料、燃料、填土或其他經中央主管機關及目的事業
    主管機關認定之用途行為，此有行政院環境保護署發布之「
    一般廢棄物貯存清除處理方法及設施標準」可資參酌。查被
    告丁○○載運廢塑膠袋、廢建築材料、廢木材及廢板模等廢
    棄物至上開土地傾倒，自屬廢棄物清理法所規範之「清除」
    行為（按掩埋部分雖屬處理行為，惟係由被告甲○○為之，
    並非由被告丁○○所為，而被告丁○○與被告甲○○並非共
    犯關係，則尚難論以被告丁○○處理廢棄物之犯行）。是核
    被告丁○○所為，係違反廢棄物清理法第46條第1 項第4 款
    前段之未依廢棄物清理法第41條第1 項規定領有廢棄物清除
    許可文件，從事廢棄物清除罪。又該罪之成立，本質上即具
    有反覆性，倘行為人基於概括之犯意，在密切接近之一定時
    間及空間內反覆從事廢棄物之清除，無非執行業務所當然，
    於行為概念上，應認為包括一罪。本件被告丁○○係以駕駛
    卡車載運為業，是其於94年間連續載運廢棄物傾倒，自屬執
    行業務之反覆行為，故被告丁○○所犯如事實欄一、二之行
    為，應論以包括一罪。又其就94年2 月4 日之非法傾倒廢棄
    物之犯行與「大毛」之成年人有犯意之聯絡及行為之分擔，
    應為共同正犯。又公訴人雖僅就被告丁○○所犯如事實欄一
    所示之犯行提起公訴，惟被告丁○○其餘如事實欄二之犯行
    ，與上開起訴論罪科刑部分有集合犯之一罪關係，均為起訴
    效力所及，本院自得併予審理，合此敘明。
四、原審據以論處被告等人罪刑，固非無見；惟查：(一)本件被告
    乙○○提供土地，意在將低窪之系爭土地，以傾倒廢棄物後
    再以掩埋處理壓平方式墊高之，係屬回填行為，並非僅於暫
    時性之堆置而已，是原審認定被告被告乙○○、丙○○、甲○○等3 人另有堆置之行為，容有不當。(二)原審就被告丁○○另犯有如事實欄二所示之犯行，於審理中以無一罪之關係
    ，未予併案審理，亦有不當。被告4 人上訴意旨否認犯罪，
    雖無理由，惟原判決既有上開可議之處，本院自應將原判決
    撤銷改判。爰審酌被告乙○○、丙○○及甲○○3 人共同提
    供土地供人掩埋廢棄物，不但污染環境，影響國民健康、遺
    害子孫，並損及土地所有人王向陽之利益，而其中被告乙○○基於僱主之地位，犯罪情節較重；被告丙○○、甲○○2
    人則為求度日溫飽而受雇被告乙○○，犯罪情節應較輕微；
    另被告乙○○、甲○○均曾因違反廢棄物清理法，經法院為
    緩刑之宣告，仍不知悔改，再犯本次犯行，素行較差；而被
    告丁○○為圖清除廢棄物之工資，受託清除建築工地所產生
    之廢棄物，載運之廢棄物，犯罪情節亦非嚴重，及被告乙○○等4 人之犯後態度等一切情狀，分別量處如主文第2 、3
    、4 項所示之刑。又扣案後交由被告甲○○保管之車牌號碼
    CATE120 型挖土機，雖係被告甲○○所有供本案犯罪所用之
    物，業據被告甲○○供承在卷，惟本院認被告甲○○以該挖
    土機犯為本案之時間不長，而該挖土機之價格昂貴，倘將上
    開挖土機併予宣告沒收，尚不符合比例原則，爰不予宣告沒
    收；又被告丁○○所駕駛之車牌號碼201-GL號、225-GL號卡
    車，均非被告丁○○或共犯所有之物，亦不宣告沒收。
五、查被告丙○○、丁○○均未曾受有期徒刑以上刑之宣告（被
    告丙○○雖曾於79年間因偽造文書罪經判處有期徒刑6 月、
    緩刑5 年確定，但緩刑期滿未經撤銷，故該罪刑已失其效力
    ），有臺灣高等法院被告全國前案紀錄表各1 份附卷可稽，
    此次被告丙○○純屬受雇他人賺取微薄之工資度日；而被告
    丁○○亦同，且2 人之教育程度誠屬不高，因不知法令而罹
    刑責，應再予一次改過之機會。是上開被告2 人經此論罪科
    刑之教訓，當知警惕，應無再犯之虞，本院認其所宣告之刑
    ，以暫不執行為適當，爰均併宣告緩刑4 年，以啟自新。
據上論斷，應依刑事訴訟法第369 條第1 項、第364 條、第299
第1 項前段，廢棄物清理法第46條第1 項第3 款、第4 款，刑法
第11條前段、第28條、第74條第1 項第1 款，判決如主文。
本案經檢察官陳國全到庭執行職務。
中　　華　　民　　國　　96　　年　　3 　　月　　15　　日
                  刑事第四庭    審判長法  官  蕭權閔
                                      法  官  林水城
                                      法  官  吳進寶
以上正本證明與原本無異。
如不服本判決應於收受本判決後10日內向本院提出上訴書狀，其
未敘述上訴理由者，並得於提起上訴後10日內向本院補提理由書
狀（均須按他造當事人之人數附繕本）「切勿逕送上級法院」。
中　　華　　民　　國　　96　　年　　3 　　月　　15　　日
                                      書記官  林佳蓉
附錄本判決論罪科刑法條：
廢棄物清理法第46條
有下列情形之一者，處1 年以上5 年以下有期徒刑，得併科新臺
幣300 萬元以下罰金：
一、任意棄置有害事業廢棄物。
二、事業負責人或相關人員未依本法規定之方式貯存、清除、處
    理或再利用廢棄物，致污染環境。
三、未經主管機關許可，提供土地回填、堆置廢棄物。
四、未依第41條第1 項規定領有廢棄物清除、處理許可文件，從
    事廢棄物貯存、清除、處理，或未依廢棄物清除、處理許可
    文件內容貯存、清除、處理廢棄物。
五、執行機關之人員委託未取得許可文件之業者，清除、處理一
    般廢棄物者；或明知受託人非法清除、處理而仍委託。
六、公民營廢棄物處理機構負責人或相關人員、或執行機關之人
    員未處理廢棄物，開具虛偽證明。
